【裁判字號】    99,交抗,1414
【裁判日期】    990621
【裁判案由】    違反道路交通管理處罰條例
【裁判全文】
臺灣高等法院交通事件裁定            99年度交抗字第1414號
抗  告  人
即受處分人  甲○○
上列抗告人因違反道路交通管理處罰條例案件，不服臺灣板橋地
方法院，中華民國99年5月10日所為裁定（99年度交聲字第970號
），提起抗告，本院裁定如下：
    主  文
抗告駁回。
    理  由
一、原裁定意旨略以：抗告人即受處分人於民國（下同）99年4
    月10日21時10分許，騎乘車牌號碼863-DFN號重型機車，沿
    臺北縣三重市○○路，闖紅燈違規左轉臺北縣三重市○○路
    12巷，為警攔停，以抗告人違反道路交通管理處罰條例第53
    條第1項規定，填製臺北縣政府警察局北縣警交大字第C0000
    00 00號舉發違反道路交通管理事件通知單（違規事實：紅
    燈左轉，下稱通知單）舉發。嗣原處分機關交通部公路總局
    臺北區監理所蘆洲監理站於99年4月19日，依前開條例第53
    條第1項、第63條第1項第3款（裁決書漏引第3款）之規定，
    逕行裁處受處分人罰鍰1, 800元，並記違規點數3點等情，
    有臺北縣政府警察局北縣警交大字第C00000000號舉發違反
    道路交通管理事件通知單、交通部公路總局臺北區監理所蘆
    洲監理站99年4月19日北監蘆字第裁46-C00000000號裁決書
    附卷可按。且抗告人前揭違規行為，業經證人即舉發本件違
    規之員警吳克為於原審結證屬實（見原審卷第15頁至第16頁
    ）。而證人吳克為係執行交通、治安勤務之公務員，其掣單
    舉發違反道路交通管理處罰條例所列之違規事實，本質上為
    行政處分，係公務員基於職務上之公權力，依法就特定之具
    體事件所為之具公法上效果之單方面行政行為，如無形式上
    顯然之瑕疵可指，基於公務員為公法上行為具有公信力之原
    則，該行政行為當可被推定為真正，其據以依法處分之事實
    認定亦為正確無誤，且抗告人又未能就執勤員警之舉發有誤
    提出相關證據以供調查，則執勤員警本其維護交通秩序、安
    全職責所為之舉發，自應受到合法、正確之推定。是本件違
    規事實事證明確。原審因認原處分機關，裁處抗告人罰鍰1,
    800元，並記違規點數3點，核無違誤，抗告人聲明異議為無
    理由，應予駁回等語。
二、抗告意旨略以：抗告人確未違規紅燈左轉，原審僅採信員警
    之片面之詞，未審究抗告人違規事證是否明確，亦未審究警
    員舉發交通違規之心態，是否因業績壓力而找落單的人下手
    ！為此提起抗告云云。
三、經查：
  (一)按汽車駕駛人，行經有燈光號誌管制之交岔路口闖紅燈者，
    處1,800元以上5,400元以下罰鍰；汽車駕駛人，有違反道路
    交通管理處罰條例第53條之情形者，記違規點數3點。道路
    交通管理處罰條例第53條第1項、第63條第1項第3款分別定
    有明文。
  (二)抗告人確於前開時、地有前揭之違規事實，業據證人即本件
    執勤舉發之員警吳克為於原審訊問時證稱：「當天4月10日
    晚上20時到22時我是擔任巡邏勤務，巡邏到一階段之後我就
    站在中山路12巷郵局旁邊，要舉發交通違規。異議人是走中
    山路左轉進中山路12巷，當時中山路的號誌是紅燈，所以就
    依規定將異議人的機車攔停，並製單告發。」、「（他是在
    那裡待轉嗎？）不是，他是直接左轉。因為我是站在中山路
    12巷裡面，中山路12巷的號誌是綠燈，已經綠燈大約5秒鐘
    ，他從中山路左轉進中山路12巷」等語（見原審卷第15頁至
    第16頁）。抗告人亦於原審自承，其當時確係直接轉過去（
    見原審卷第16頁），證人之證言應屬可信，並有臺北縣政府
    警察局北縣警交大字第C00000000號舉發違反道路交通管理
    事件通知單、交通部公路總局臺北區監理所蘆洲監理站99
    年4月19日北監蘆字第裁46-C00000000號裁決書附卷可按。
    又按道路交通管理處罰條例科處行政罰事件，依據公法爭議
    之舉證責任分配法則，固應先由行政機關就其業已履踐相關
    正當法律程序，以及人民應受處罰之客觀違反法令行為，負
    證明之責。抗告人就行政機關已為相當證明之前開事項，若
    主張欠缺主觀歸責條件或為其他抗辯，亦得就其所辯提出反
    證。惟行政機關對於前開應為舉證事項，並非不得以執行查
    察取締勤務人員，依據調查人證之程序，使就親歷事實提供
    不可替代之證明方法。抗告人就該證人所述見聞經過之真實
    性倘有質疑，除依法定交互詢問程序加以檢驗外，亦不得僅
    因證人之個人身分、地位或與當事人之關係而謂其不得作證
    ，或憑己意指為必須代以其他特定之證據方法。本件既經證
    人即承辦員警吳克為於原審到庭，具結作證，其證言受有偽
    證罪之制約，並經法院訊問予以辨明，自有相當之證明力。
    抗告人指訴警員之執法心態及業績壓力云云，均係憑空想像
    ，尚非可採。
  (三)復查交通勤務警察之舉發有「當場舉發」、「逕行舉發」二
    類型，以「當場舉發」為原則，「逕行舉發」為例外。除依
    道路交通管理處罰條例第7條之2第1項第7款規定「經以科學
    儀器取得證據資料證明其行為違規」所為之逕行舉發外，其
    餘違規之舉發，法無明文規定應取得科學儀器之證據資料為
    證據方法。於當場舉發之情形，因交通勤務警察親見違規事
    實，且經當場攔截違規行為人，告知舉發之事實並提供辯明
    違規事實之機會，故尚非不得僅以舉發員警之證詞，作為認
    定違規事實之唯一證據。本件違規係員警當場舉發，並非逕
    行舉發，自無道路交通管理處罰條例第7條之2第7款規定之
    適用。是抗告人辯稱：本案僅有員警片面之詞云云，亦屬無
    據。
  (四)抗告人空言指摘指摘原裁定不當，為無理由，應予駁回。
四、據上論結，應依道路交通管理處罰條例第89條，刑事訴訟法
    第412條，裁定如主文。
中    華    民    國    99    年    6     月    21    日
                  刑事第十七庭  審判長法  官  陳憲裕
                                      法  官  黃雅芬
                                      法  官  陳世宗
以上正本證明與原本無異。
不得再抗告。
                                      書記官  李佳穎
中    華    民    國    99    年    6     月    21    日

司法院資訊處製作；財團法人民間司法改革基金會備份。
